【裁判字號】    94,交訴,45
【裁判日期】    950926
【裁判案由】    過失致死
【裁判全文】
臺灣屏東地方法院刑事判決              94年度交訴字第45號
公  訴  人  臺灣屏東地方法院檢察署檢察官
被      告  乙○○
選任辯護人  周春米律師
上列被告因過失致死案件，經檢察官提起公訴（93年度偵字第
5124號），本院判決如下：
    主  文
乙○○無罪。
    理  由
一、公訴意旨略以：被告乙○○於民國93年2 月24日13時許，駕
    駛車牌號碼PI－1589號自用小客車，沿屏東縣屏東市○○路
    由西向東方向行駛接近該路段224 號前時，適有同案被告甲
    ○○（所涉過失致死罪，經本院改依94年度交簡字第241 號
    簡易判決判處有期徒刑6 月確定）駕駛車牌號碼D9－4055號
    自用小客車沿屏東縣屏東市○○路自東向西駛至該路段224
    號「胖胖自助餐店」前停車，於下車之際，本應注意其停車
    處係位於車道上，應在開啟車門前，注意後方有無來車，竟
    在疏未注意下開啟左前車門，致適時由後方駛來之ZYU-875
    號機車騎士被害人周慧敏在倉促不及應變下撞上該車門後，
    跌落至對向車道，致遭疏未注意車前狀況之被告乙○○駕駛
    上揭自小客車駛過所輾壓，致周慧敏頭部受有外傷、胸腹部
    受有挫傷，經送醫急救，於同日13時許不治死亡，因認被告
    乙○○涉犯刑法第276 條第1 項之過失致死罪嫌等語。
二、按犯罪事實應依證據認定之，無證據不得認定犯罪事實；不
    能證明被告犯罪者，應諭知無罪之判決，刑事訴訟法第154
    條第2 項、第301 條第1 項定有明文。又按汽車駕駛人依規
    定遵守交通規則行車時，得信賴其他汽車駕駛人亦能遵守交
    通規則，故關於他人違規行為所導致之危險，僅就可預見，
    且有充足時間可採取適當之措施以避免結果之發生時，負其
    責任，對於他人突發不可知之違規行為並無防止之義務。又
    刑法上之過失犯，以行為人對於犯罪結果之發生按其情節應
    注意，並能注意，而不注意者，始克相當；若事出突然，依
    當時情形，不能注意時，縱有結果發生，仍不得令負過失責
    任，最高法院87年度臺非字第337 號判決要旨可資參照。
三、公訴意旨認被告乙○○涉犯過失致人於死罪嫌，除據目擊證
    人陳姝姝、同案被告甲○○之證述認以被害人周慧敏落地時
    距離乙○○約有5 公尺或3 間店面之距離，依被告乙○○駕
    車當時之時速，應足以煞停防止被害人遭車輾過之死亡結果
    為主要論據，並佐以卷附交通事故調查報告表、現場圖、現
    場照片、臺灣屏東地方法院檢察署驗斷書及相驗屍體證明書
    為據。惟訊據被告乙○○堅決否認犯行，辯稱：因事故突如
    其來，伊根本沒有發現，直到壓過後才看到路人跟伊揮手，
    要伊不要從駕駛座下來，伊下車後才發現死者被壓在左前輪
    ，伊並無過失責任等語。經查：
(一)同案被告甲○○於93年2 月24日13時許，駕駛車牌號碼D9－
    4055號自用小客車（下稱甲車）沿屏東縣屏東市○○路自東
    往西方向行駛至棒球路224 號前，於停止停車標線之車道邊
    緣線上臨時停車，在開啟左前車門時，適有被害人周慧敏駛
    乘車牌號碼ZYU-875 號輕型機車由後駛至，致機車右側車身
    撞擊向外開啟約30至40度之甲車左前車門外緣，造成機車車
    身向左倒地，被害人周慧敏掉落至對向車道，適有由西向東
    方向駛至之被告乙○○所駕駛車牌號碼PI－1589號自用小客
    車所輾壓，致被害人周慧敏頭、胸、腹部受有挫傷（左、右
    胸多處肋骨骨折而死亡）等情，業據證人即同案被告甲○○
    證述詳實，且被告乙○○亦坦承在卷，核與卷附之警製道路
    交通事故調查報告表(一)(二)、道路交通事故現場圖、相片24幀
    相符（見93年度相字第128 號卷第4 頁至第6 頁、第29頁至
    40頁），並有人愛醫院診斷證明書、臺灣屏東地方法院檢察
    署相驗屍體證明書、臺灣屏東地方法院檢察署檢察官勘驗筆
    錄、臺灣屏東地方法院檢察署驗斷書等在卷可佐，堪認被害
    人周慧敏係因本件車禍而死亡無訛。
(二)然被害人受撞倒於對向車道後，適有自西向東方向行駛之被
    告乙○○所駕之自小客車駛過，致自小客車之左前輪輾壓過
    被害人之胸腹部等情，雖有上開事證為佐，但被告乙○○於
    被害人倒地於其遵行之車道上時，是否能注意並有足夠之反
    應時間及時煞避，又縱被告及時煞車，是否能避免結果之發
    生等情，則為本案所應審究者。據被告乙○○自承當時駕車
    時速約20至30公里，核與證人即同案被告甲○○於偵查中證
    述相符，且依警製道路交通事故現場圖所載，被告乙○○所
    駕之自小客車產生煞車痕跡至肇事終止位置約行進6.0 公尺
    ，顯見被告乙○○供承其時速為20至30公里等語，信而有徵
    ；又證人甲○○於偵查中具結證述：被害人撞及伊車門而彈
    到對向車道時，距乙○○之車子約有5 公尺之距離等語明確
    （見93年度偵字第5124號卷第19頁），而一般駕駛人於發現
    前方有路況而決定採取煞車措施，至車輛完全停止之過程中
    ，除須先從眼觀、經大腦、再用腳踩煞車之反應時間外，尚
    須煞車發生作用，使車輛由原先行駛速度至完全停止。而一
    般人反應時間約為0.75秒，以時速20至30公里計算，此段時
    間經過之距離約為4.16至6.24公尺，惟經過此距離後，煞車
    始發生作用，以時速20至30公里之速度達完全煞停，依道路
    為3 年以上之乾燥瀝青，則約需2.2 至5 公尺不等之距離，
    此有汽車煞車距離、行車速度及道路摩擦係數對照表在卷可
    稽，則依時速20至30公里之速度，5 公尺之距離，尚不足以
    完全煞停而避免撞及被害人，是被告乙○○應未有充裕之反
    應時間足以在撞及被害人之前煞停等情，應堪認定。
(三)公訴人雖以證人陳姝姝於偵訊中證述伊騎乘機車於被告駕車
    之後，當時見到有一人倒在馬路中間，當時被告乙○○的車
    子離死者還有3 間店面的距離，被告乙○○可能在打行動電
    話或跟乘客座的人在講話，所以沒注意路邊有民眾在向被告
    警示，仍然壓過去等語為據。然查，證人陳姝姝係騎乘機車
    行駛於被告車之後方，機車騎士之視覺空間為汽車駕駛人之
    視覺空間為廣，此為吾人一般生活經驗可知，是不能依證人
    陳姝姝能見於前方有人倒於馬路上而被告乙○○未能看見，
    即據以推論被告乙○○有未及注意車前狀況之情；又在案發
    當時，證人即同案被告甲○○係位於死者最接近之處，證人
    陳姝姝所見尚隔被告甲○○車之距離，且係騎乘機車之行進
    狀態下，對於視距之估算是否接近真實，尚屬有疑，故應依
    證人甲○○所證述之相對距離較為可信。雖證人陳姝姝、甲
    ○○均以自身之駕車經驗認當時情形應可發現並煞停，惟此
    均為證人主觀上之臆測之詞，在尚乏其他客觀事證之下，逕
    以證人之證詞論以被告有未能注意之情，顯有率斷。
(四)又衡以被告乙○○與被害人周慧敏既係行駛於不同車道，在
    被害人先撞擊甲○○之車門而往左偏移時，人掉落於對向車
    道時，在此事發突然之一瞬，實難期待一般正常之人能在此
    極短之瞬間，能及時反應並採取能完全避免事故之安全措施
    ，被告乙○○於行進中未及發現，而壓及被害人，然在發覺
    後已採取向右偏閃及煞停之措施，此有最後車停位置之現場
    照片及道路交通事故現場圖在卷可參，足徵被告乙○○未能
    避免撞及被害人，惟已在能反應之際即時採取閃避動作，已
    達人力所能為之極限，實難期待一般正常之人在遇此等緊急
    事故時，尚能採取何種更有效之措施，以避免被害人之死亡
    結果發生。
(五)綜上，設有禁止停車標誌、標線處所不得停車；汽車臨時停
    車或停車，開啟車門或關閉車門時，應注意行人、其他車輛
    ，並讓其先行，此有道路交通安全規則第112 條第1 項第4
    款、第15款分別定有明文。同案被告甲○○駕駛甲車，於禁
    止停車路段車身跨越車道違規停車，在開啟車門時未充分注
    意左後方來車，導致左後方被害人騎乘機車閃避不及撞擊甲
    車左前車門後，掉落對向車道而由對向駛至之被告所駕之車
    所輾壓，同案被告甲○○於禁止停車路段，車身跨車道違規
    停車，在開啟車門時未充分注意左後方來車為肇車原因；而
    被告乙○○駕駛之自小客車，以時速20公里至30公里沿棒球
    路西往東行駛，至肇事地點前突然有因事故從對向車道掉落
    之乙機車騎士周慧敏橫阻於前，被告乙○○雖有發現採取向
    右偏閃及車之措施，但仍然輾壓被害人之右肩部，由於事出
    突然反應不及，被告乙○○應就被害人之死亡並無過失責任
    等情，堪以認定；並有臺灣省高屏澎區車輛行車事故鑑定委
    員會、臺灣省車輛行車事故覆議鑑定委員會及國立中央警察
    大學亦同此認定，此分別有上開高屏澎鑑字第0931000 號鑑
    定意見書（見93年度相字第128 號卷第63頁）、府覆議字第
    0940100555號鑑定函文（見本院卷第49頁）及該校95年8 月
    24日校鑑科字第0950000861號鑑定書（見本院卷第64頁至第
    88頁在卷可參），是被告既無公訴意旨所指應注意並能注意
    而不注意之過失，從而，檢察官起訴被告所涉過失致人於死
    嫌，並無充足證據足以證明被告有何過失之處，被告本於正
    當信賴，無從對他人違規行為所造之之突發狀況為適當之防
    免措施，揆以上揭說明意旨，應為被告無罪之諭知。
據上論斷，應依刑事訴訟法第301 條第1 項，判決如主文。
中    華    民    國    95    年    9     月    26    日
                  交通法庭    審判長法  官  羅森德
                                    法  官  陳松檀
                                    法  官  陳海寧
以上正本證明與原本無異。
如不服本判決應於收受本判決送達後10日內向本院提出上訴書狀
，其未敘述上訴理由者，並得於提起上訴後10日內向本院補提理
由書狀（均須按他造當事人之人數附繕本）「切勿逕送上級法院
」
中    華    民    國    95    年    10    月    5     日
                                    書記官  劉淑蓉


司法院資訊處製作；財團法人民間司法改革基金會備份。
